【裁判字號】    99,交聲更,8
【裁判日期】    990610
【裁判案由】    違反道路交通管理處罰條例聲明異議
【裁判全文】
臺灣臺北地方法院交通事件裁定         99年度交聲更字第8號
原處分機關  臺北市交通事件裁決所
異  議  人
即受處分人  甲○○
上列異議人即受處分人因違反道路交通管理處罰條例案件，對於
臺北市交通事件裁決所中華民國九十八年十一月三日所為之處分
（原處分案號：北市裁罰字第裁二二－Ａ００ＹＤ三三五八號）
，聲明異議，本院裁定後（本院原繫屬案號：九十八年度交聲字
第四一七三號），異議人不服提起抗告，經臺灣高等法院於民國
九十九年二月二十二日以九十九年度交抗字第六一九號裁定撤銷
發回，本院裁定如下：
    主    文
原處分撤銷。
甲○○不罰。
    理    由
一、按犯罪事實應依證據認定之，無證據不得認定犯罪事實，刑
    事訴訟法第一百五十四條第二項定有明文。次按法院受理有
    關交通事件，準用刑事訴訟法之規定，復為道路交通管理處
    罰條例第八十九條前段所明定，是最高法院七十六年台上字
    第四九八六號判例「認定犯罪事實所憑之證據，雖不以直接
    證據為限，間接證據亦包括在內，然而無論直接或間接證據
    ，其為訴訟上之證明，須於通常一般之人均不致有所懷疑，
    而得確信其為真實之程度者，始得據為有罪之認定，倘其證
    明尚未達到此一程度，而有合理之懷疑存在時，事實審法院
    復已就其心證上理由予以闡述，敘明其如何無從為有罪之確
    信，因而為無罪之判決，尚不得任意指為違法。」所揭示刑
    事訴訟法上法院認定事實之最重要原則之一－即認定被告有
    罪，就該有罪事實不能有任何之合理懷疑存在之原則於法院
    審理行為人違反道路交通管理處罰條例案件時，當有其適用
    。易言之，法院於審理行為人違反道路交通管理處罰條例案
    件，當踐行完畢調查證據之程序後，為事實之認定時，如就
    原處分機關所認定之行為人違規之事實仍有合理之訴訟上懷
    疑，而無法確信行為人確有該當於道路交通管理處罰條例各
    該處罰條文之構成要件事實時，即應依訴訟上之待證事實「
    倘有懷疑，則從被告之利益作解釋」之證據法則，作對受處
    分人有利之認定。
二、原處分意旨略以：本件異議人即受處分人甲○○於民國九十
    八年五月十五日十六時二十分許，駕駛車牌號碼為三Ａ－三
    五九九號自用小客車，行經臺北市○○路○段一五七巷與臺
    北市○○路○段一五七巷十弄之交岔路口時，因「支線道車
    不讓幹線道車先行」違規，經警以受處分人違反道路交通管
    理處罰條例第四十五條第九款、第六十一條第三項規定，掣
    發北市警交大字第Ａ００ＹＤ三三五八號通知單逕行舉發。
    嗣受處分人於舉發通知單上所載應到案日期（九十八年九月
    十一日）後向原處分機關提出申訴，經原處分機關函請舉發
    單位調查結果，仍認受處分人有上開違規行為，原處分機關
    乃依違反道路交通管理處罰條例第四十五條第九款、第六十
    三條第一項第一款（裁決書漏列第一款）及違反道路交通管
    理事件統一裁罰基準表等規定，於九十八年十一月三日裁處
    受處分人六百元罰鍰，並記違規點數一點，此有臺北市政府
    警察局北市警交大字第Ａ００ＹＤ三三五八號舉發通知單、
    臺北市交通事件裁決所北市裁罰字第裁二二－Ａ００ＹＤ三
    三五八號裁決書及臺北市政府警察局大安分局九十八年十月
    九日北市警安分交字第０九八三三五０九一００號函各一件
    在卷足憑。
三、聲明異議意旨略以：異議人駕駛上開自用小客車行經臺北市
    ○○路○段一五七巷十弄路段由東向西行駛至與信義路三段
    一五七巷之交岔路口時，因該路口左側有違規停放之汽、機
    車，使其無法清楚觀看左側有無來車；又其經過該交岔路口
    時，行車速度緩慢，並已先踩煞車，見左側無來車後始再駕
    車緩慢前進，至該路口黃色網狀線時，發現臺北市○○路○
    段一五七巷南往北路段有一車號四三０─ＣＥ號營業一般小
    客車疾駛而至，因速度過快而無法閃躲始發生擦撞，應無「
    支線道車不讓幹線道車先行」之違規事實等語。
四、訊據受處分人固不否認於前揭時間、路段駕車行駛之事實，
    惟堅詞否認有何違反道路交通管理處罰條例規定之行為，辯
    稱：其行經系爭交岔路口處時，左側有違規停放之汽、機車
    ，使其無法清楚觀看該交岔路口左側有無來車，始導致事故
    等語。查本件異議人前述所行駛之路段為支線道，而與異議
    人於前述時地發生車禍之乙○○係行駛於幹線道一情，有現
    場圖一份及現場照片二幀（照片上於異議人行向之路口有載
    明「停」之字樣）在卷可稽，此情已足認定。是本件所應審
    究者，乃異議人行經該路口時，是否可以預見幹線道有車輛
    而未讓幹線道先行。經查，證人即與異議人發生車禍之乙○
    ○於本院調查時證稱其係七十三、七十四年考上駕照後開車
    一直到現在，依據其開車經驗，因為異議人行向之路口還有
    停摩托車、汽車，有可能異議人視線不是很好，且汽車當時
    停整排，可能會快到路口時方能清楚看見幹線道之車輛等語
    （見本院九十九年五月十日訊問筆錄第二頁至第三頁）。本
    院審酌證人係當場與異議人發生車禍之人，又係職業駕駛人
    ，對於事發經過及異議人是否可以預見一事，當有相當之可
    信性，是足認異議人係於當時路口有違規停車，視線受到侷
    限之情形下而於其駕車經過時，始未能注意由幹線道行駛之
    乙○○車輛，故異議人自無從預見，實無從採取防範措施，
    從而，即難認異議人有何「支線道車不讓幹線道車先行」之
    違規事實。
五、綜上所述，原處分機關認定受處分人有前開違反道路交通管
    理處罰條例之違規事實，對受處分人為前開裁決，難認為允
    當，應認受處分人之異議為有理由，自應由本院將原處分撤
    銷，改諭知受處分人不罰。
六、據上論斷，應依道路交通案件處理辦法第二十條前段，裁定
    如主
    文。
中    華    民    國    99    年    6     月    10  日
                  交通法庭  法  官  吳冠霆
上正本證明與原本無異。
如不服本裁定，應於裁定送達後5日內向本院提出抗告狀。
                            書記官  黃鈴容
中    華    民    國    99    年    6     月    10    日

司法院資訊處製作；財團法人民間司法改革基金會備份。
